【裁判字號】    89,上訴,2047
【裁判日期】    891212
【裁判案由】    違反水利法等
【裁判全文】
臺灣高等法院臺中分院刑事判決                  八十九年度上訴字第二四七號
    上訴人  即
    被      告  乙○○
    選任辯護人  李振祥
右上訴人因違反水利法等案件，不服臺灣彰化法院八十九年度訴字第六九九號中華民
國八十九年九月二十二日第一審判決（起訴案號：臺灣台中地方法院檢察署八十九年
度偵字第二四八五號），提起上訴，本院判決如左：
      主  文
原判決撤銷。
乙○○在行水區內建造及堆置砂石，致生公共危險，處有期徒刑陸月。緩刑肆年。
    事  實
一、乙○○意圖為自己不法之利益，未經主管機關許可，自民國 (下同 )八十八年間
    某日起，即竊佔彰化縣溪洲鄉濁水溪潮洋厝段行水區高灘地帶，擅自堆放砂石及
    砂石分料機，設置砂石碎解洗選場及鐵皮屋一間，面積達二˙八九公頃（詳細之
    竊佔位置及面積，參見附件測量圖所示），經營合勝砂石場，影響濁水溪水流暢
    通，於汛期或雨季對於洪水排洪宣洩造成影響，有危及河防安全致生公共危險之
    虞。於八十八年七月十七日，經濟部水利處第四河川局以經（八八）水利四管字
    第四四三八號函請彰化縣砂石開發管理委員會，督促所屬聯管公司確遵水利法及
    河川管理規則之規定，應於八十八年八月三十一日前，將堆置之砂石及違規設施
    之碎解洗選場拆除完畢，又於同年十月二十六日以（八八）水利四管字第Ｚ○○
    ○○○○○○○號函處以罰鍰，並限於同年十月三十一日前清除完畢，乙○○並
    未照辦，迄同年十二月一日，經濟部水利處第四河川局再會同彰化縣警察局勘查
    結果，乙○○仍未依限辦理。
二、案經經濟部水利處第四河川局移由彰化縣警察局移送臺灣彰化地方法院檢察署檢
    察官偵查起訴。
      理  由
一、訊據被告乙○○，雖矢口否認犯罪，辯稱：伊因將合勝砂石場之所有辦公及機器
    設備租與黃煌進，租期未到因而無法於規定之期限前拆除，原審未依職權查明伊
    所為究竟有無致生公共危險之虞，即判決不當云云，惟查被告於警局初訊時坦承
    ，伊係合勝砂石場負責人，經營砂石買賣，已收到經濟部裁罰處分書並繳納完畢
    等語，於偵查中供述：伊係去年即八十八年間就租給別人，約租了七、八個月，
    在同年十一、十二月間就收回了等語，於原審時亦坦承有為右開犯行 (詳原審卷
    第十六、三十五頁)，而辦公及機器設備與砂石既為被告設置、堆放，被告縱將
    設備、場地租與他人，自須負清除之責，無礙其犯罪之成立，次查被告於行水區
    高灘地帶，擅自堆放砂石及砂石分料機，設置砂石碎解洗選場及鐵皮屋一間，竊
    佔國有河川地達二˙八九公頃之行為，確足以影響濁水溪水流暢通，於汛期或雨
    季對於洪水排洪宣洩造成影響，有危及河防安全致生公共危險之虞，有經濟部水
    利處第四河川局八十九水利四管字第Ｚ○○○○○○○○○號函在卷可參，此外
    並有證人即經濟部水利處第四河川局河川駐衛警察陳昆森於偵查及原審審理中之
    證述及右述經濟部水利處第四河川局函、現場取締會勘紀錄表一紙、現場相片三
    張、測量圖一份、勘驗筆錄在卷可資佐證，事證已臻明確，被告所辯顯係脫卸之
    詞，不足採信，其犯行應堪認定。
二、核被告乙○○所為，係犯刑法第三百二十條第二項、第一項之竊佔罪及違反水利
    法第七十八條第一項第一款、第三款之規定，應依同法第九十二條之一第一項後
    段論處，被告一行為，侵害二法益，觸犯二罪名，為想像競合犯，依刑法第五十
    五條規定，從一重之水利法第九十二條之一第一項後段規定處斷，原審予以論罪
    科刑固非無見，惟原審於理由論述被告係犯刑法竊佔罪，事實卻記載基於為自己
    不法所有之意圖，另被告所為亦違反水利法第七十八條第一項第一款之規定，理
    由漏未敘及，尚有未洽，被告上訴否認犯罪雖無理由，然原審判決既有如上未當
    之處，應由本院撤銷改判，爰審酌被告多年來參與救災，有雲林縣警察局獎狀及
    感謝狀暨報紙在卷可參，圖己私利竊佔河川公地之犯行，影響河防安全及犯罪後
    ，尚知悔悟，已將竊佔土地上之設備、砂石清除，有證人陳敏聰之證述及照片七
    幀在卷可考，犯後態度尚佳等一切情狀，量處如主文所示第二項所示之刑，再查
    被告前於八十二年間因毀損罪，經台灣雲林地方法院判處有期徒刑六月，同年八
    月十日執行完畢後，五年內未曾受有期徒刑以上刑之宣告，有台灣高等法院被告
    全國前案紀錄表在卷可參，經此偵審教訓，應知警惕信無再犯之虞，本院認所宣
    告之刑，以暫不執行為適當，併諭知緩刑肆年，以勵自新。
三、據上論斷，應依刑事訴訟法第三百六十九條第一項前段、第三百六十四條、第二
    百九十九條第一項前段、水利法第九十二條之一第一項後段、刑法第十一條前段
    、第三百二十條第二項、第一項、第五十五條、第七十四條第二款、罰金罰鍰提
    高標準條例第一條前段，判決如主文。
本案經檢察官甲○○到庭執行職務。
中      華      民      國    八十九     年     十二    月    十二      日
                                  臺灣高等法院臺中分院刑事第九庭
                                        審判長法  官  胡  森  田
                                              法  官  趙  春  碧
                                              法  官  康  應  龍
右正本證明與原本無異。
如不服本判決應於收受送達後十日內向本院提出上訴書狀，其未敘述上訴之理由者並
得於提起上訴後十日內向本院補提理由書（均須按他造當事人之人數附繕本）。
                                              書記官  陳  明  珠
中      華      民      國    八十九     年     十二    月     十三     日
                                                                        Ｃ


司法院資訊處製作；財團法人民間司法改革基金會備份。
